臺灣臺中地方法院刑事判決　　　　　　　　　　九十一年度中交簡上字第三八七號
　　上　訴　人　臺灣臺中地方法院檢察署檢察官
　　被　　　告　丁○○
右上訴人因被告違反毒品危害防制條例案件，不服本院臺中簡易庭九十一年度中交簡
字第一四二三號中華民國九十一年七月二十六日第一審簡易判決（聲請案號：臺灣臺
中地方法院檢察署九十一年度偵字第一一一一０號），提起上訴，本院管轄之第二審
合議庭判決如左：
    主  文
上訴駁回。
    事  實
一、丁○○明知飲酒後吐氣所含酒精成分超過每公升○‧二五毫克以上者，或因神智
    不清，反應遲鈍，不得駕車，而於民國九十一年六月二日中午十二時起至十三時
    三十分止，在台中縣梧棲鎮「新海岸餐廳」因飲用酒類即青島啤酒約二瓶，而於
    其酒後已達不能安全駕駛動力交通工具之程度，竟仍於同日十七時許，駕駛動力
    交通工具即車牌號碼為ＰＧ─二一六九號自用小客車，後於同日十七時四十五分
    許，行經台中市西屯區○○○路五二號前，因酒後失控致其所駕駛之前開自用小
    客車連續撞擊甲○○、丙○○所有停放於路旁之５Ｊ－五三一０號、３Ｑ－三八
    三七號自用小客車與乙○○所有停放於路旁之ＭＰ－五二四六號自用小貨車，嗣
    經警據報趕往現場處理，對其施以呼氣測試酒精濃度，而測得其呼氣酒精濃度為
    每公升為○‧七六毫克。
二、案經臺中市警察局第六分局報請臺灣臺中地方法院檢察署檢察官偵查後聲請簡易
    判決處刑。
    理  由
一、前揭事實業據被告丁○○於警訊時、偵查中及本院審理時坦承不諱，核與證人甲○○、丙○○、乙○○證述情節相符，另有職務報告、測試觀察紀錄表、台中市
    警察局舉發違反道路交通管理事件通知單、酒精濃度測定單、相片、現場圖、台
    中市○○○道路交通事故調查報告表等在卷可稽。本件事證明確，被告犯行洵堪
    認定。至被告雖聲請傳訊證人林進益證明其於案發後主動報警之事實，惟證人林
    進益於本院訊問時雖證稱係被告託人報警，惟係報發生車禍事，並非被告喝酒過
    量之事等語明確，核與被告供稱其係叫路人幫其報車禍事，並非喝酒過量事，且
    其亦未主動向到場之警員提及喝酒過量之事等語相符（均見本院九十一年十月四
    日訊問筆錄），則被告並非出於自首，附此敘明。
二、按酒精使用後對身體之影響除自主神經系統亢奮與認知功能之暫時性缺損外，與
    駕駛能力有關者乃（１）對移動景物的追蹤能力，（２）經強光照射後恢復視力
    ，（３）監視四周之注意力，而上述三種能力在夜間駕車時尤其重要，常人飲酒
    後因無可自覺之生理反應，致腦部功能已缺損而不自知仍照常開車，雖每人飲酒
    後之自覺生理反應不一，然同種族間之酒精清除率則相近，故一般而言，飲用同
    量酒精後其對每人身體影響應類似；而酒精濃度與交通事故肇事率之關係，乃當
    呼氣酒精濃度達０．五五ｍｇ／Ｌ時，其肇事率為常人之十倍。因此，世界各國
    皆立法明文規定，禁止人民於酒後駕駛汽車或大眾運輸工具，並加重對酒後駕車
    者之罰責，其主要目的在於減少交通事故傷害，同時保障社會大眾安全（臺大醫
    學院法醫學科吳木榮醫師撰：酒精與交通事故傷害的法醫學觀點及臺北醫學院附
    設醫院精神科主任蔡尚穎撰：酒精對人體生理與行為之影響參照）。次按法務部
    於八十八年五月十日邀集司法院刑事廳、交通部、行政院衛生署、臺灣高等法院
    檢察署、內政部警政署及中央警察大學等相關單位開會，研商訂定刑法第一百八
    十五條之三服用毒品、麻醉藥品、酒類或其他相類之物，不能安全駕駛交通工具
    之認定標準，經該會決議係以飲酒後呼氣酒精濃度達每公升０．五五毫克，即認
    為已達不能安全駕駛之標準。則被告飲酒後呼氣酒精濃度值達每公升○‧五五毫
    克以上，即足認定係刑法第一百八十五條之三所規定「不能安全駕駛」之證據。
    另按刑法第一百八十五條之三所稱之「動力交通工具」，係指裝有機械動力設備
    ，亦即非由人力，而以電力、汽油、瓦斯及其他一切能源發生動力之交通工具；
    則被告所駕駛之前開自用小客車堪認係該條所稱之動力交通工具。故核被告所為
    ，係犯刑法第一百八十五條之三公共危險罪。
三、上訴人之上訴意旨雖略以：被告迄未與甲○○、丙○○、乙○○等人達成民事和
    解，乃原審判僅處拘役四十日，實嫌過輕，應請撤銷原判決，從重量處云云。惟
    （一）被告已與甲○○、乙○○達成和解，有和解書二份在卷可憑。證人林進益
    於本院訊問時證稱聽被告提過丙○○請求賠償金額過高而無法和解等語（見本院
    九十一年十月四日訊問筆錄），則被告再於九十一年十月十八日具狀，向本院聲
    請傳訊林進益訊問此項和解經過與前開其主動報警事由，已無必要，併此敘明。
    （二）況按量刑輕重，係屬事實審法院得依職權自由裁量之事項，苟已斟酌刑法
    第五十七條各款所列情狀而未逾越法定刑度，不得遽指為違法（最高法院七十二
    年度台上字第六六九六號、七十五年度台上字第七０三三號判例參照）；且在同
    一犯罪事實與情節，如別無其他加重或減輕之原因，下級審量定之刑，亦無過重
    或失輕之不當情形，則上級審法院對下級審法院之職權行使，原則上應予遵重，
    此有最高法院八十五年度台上字第二四四六號裁判意旨可資參酌。查刑法第一百
    八十五條之三公共危險罪之法定本刑為一年以下有期徒刑、拘役或三萬元以下罰
    金；原審判決審酌被告一切情狀，量處拘役四十日，如易科罰金，以三百元折算
    一日，於法並無不合，依前開說明，即不得任意指為違背法令而據為提起上訴之
    理由。則原審判決適用刑法第一百八十五條之三、第四十一條第一項前段，罰金
    罰鍰提高標準條例第二條之規定，逕以簡易判決量處拘役四十日，並諭知易科罰
    金之折算標準，其認事用法均無不合，量刑亦稱妥適。上訴人上訴意旨指摘原判
    決量刑過輕，為無理由，應予駁回。
四、據上論斷，應依刑事訴訟法第四百五十五條之一第三項、第一項、第三百六十四
    條、第三百六十八條，判決如主文。
中      華      民      國      九十一    年      十    月    二十九    日
                                臺灣臺中地方法院刑事第七庭
                                    審判長法  官  夏  一  
                                          法  官  林  學  晴
                                          法  官  陳  卿  和
右正本證明與原本無異。
不得上訴。
                                          書記官
中      華      民      國      九十一    年      十    月    二十九    日
【附錄本案論罪科刑法條全文】
刑法第一百八十五條之三：
服用毒品、麻醉藥品、酒類或其他相類之物，不能安全駕駛動力交通工具而駕駛者，
處一年以下有期徒刑、拘役或三萬元以下罰金。
